臺灣桃園地方法院民事判決　　　　　　　95年度訴字第1660號
原　　　告　乙○○
訴訟代理人　曹馨方律師
　　　　　　許啟龍律師
被　　　告　甲○○
訴訟代理人　陳鄭權律師
　　　　　　何豐行律師
上列當事人間請求移轉所有權登記事件，於民國96年6 月7 日言
詞辯論終結，本院判決如下：
    主  文
原告之訴及假執行之聲請均駁回。
訴訟費用由原告負擔。
    事  實
甲、原告方面：
一、聲明：
  (一)被告應將桃園縣楊梅鎮○○路84號建物全部（即楊梅鎮○○
    ○段埔心小段4574建號），及其共用部分：同上小段4597建
    號權利範圍10000 分之335 、同上小段4598建號權利範圍10
    000 分之1252，移轉登記予原告。
  (二)被告應將桃園縣楊梅鎮○○路80巷6 號2 樓之1 號建物全部
    （即楊梅鎮○○○段埔心小段4578建號），及其共用部分：
    同上小段4597建號權利範圍10000 分之331 、同上小段4598
    建號權利範圍10000 分之1252，移轉登記予原告。
  (三)被告應將桃園縣楊梅鎮○○○段埔心小段10-205地號土地持
    分10000 分之2504，移轉登記予原告。
  (四)願以現金或國內銀行可轉讓定期存單供擔保後，宣告假執行
    。
二、陳述：
  (一)原告之兄弟有四人，依序為訴外人李新楏、原告、訴外人李
    新萬、李新林，兄弟四人自日據時期即共同經營源隆茶葉股
    份有限公司（下稱源隆公司），公司負責人於民國75年間由
    李新楏變更為原告。源隆公司因經營所需，曾購買許多土地
    並登記在李新楏名下，於67年間因李新楏欲清償其子所欠債
    務，陸續將弟共有之部分土地設定抵押、出售以便處理債務
    問題，當時為避免李新楏之負債問題連累到源隆公司，兄弟
    遂決定分家結算資產，因此，李新楏便將其名下之土地分別
    以三兄弟名義辦理登記。於69年間，兄弟四人分配前揭土地
    時，原告為考量稅賦問題，便將分得之部分土地以原告之子
    即被告之名義辦理登記，原告取得桃園縣楊梅鎮○○○段土
    地及房屋、埔心段10地號等土地，及鉅大商場之建物等各三
    分之一之土地及建物。於79年12月7 日原告與李新萬、莊李
    桂妹（原告之妹）及李新林等四人，決定將桃園縣楊梅鎮○
    ○○段埔心小段10-206、10-207、10-208、10-209、10-254
    、10-517、10-518、10-519等八筆土地（以下僅以地號稱之
    ）辦理合併，合併後原告分得之土地亦借用被告名義辦理登
    記，並共同出資在桃園縣楊梅鎮○○路興建一棟地下1 層地
    上7 層之大樓（下稱中興路大樓），原告分得之建物計有：
    B 棟1 樓、2 樓、4 樓、6 樓、7 樓及A 棟6 樓等6 戶建物
    ，原告乃以自己、妻李陳春妹及子即被告之名義登記，因此
    ，登記在被告名下之桃園縣楊梅鎮○○路84號、中興路80巷
    6 號2 樓之1 號建物及共用部分，與坐落基地：即10-205地
    號土地，應有部分10000 分之2504（下稱系爭房屋），均為
    原告所有，借用被告之名義登記而已。
  (二)被告稱是伊提供10-205、10-254地號土地合併成10-205地號
    土地云云，惟系爭房屋坐落之10-205地號基地，係原告於80
    年間提供10-206、10-518二筆土地，與李新萬、李新林及莊
    李桂妹等人之10-207、10-208、10-209、10-254、10-517、
    10-519地號等6 筆土地合併後，共同出資興建地上建物；其
    中10-206及10-518地號土地係原告所有，關於10-206地號土
    地，係原告於69年間分配土地時取得，僅以被告名義登記，
    此由土地登記簿他項權利記載，於67年8 月14日向第一商業
    銀行借款新台幣（下同）500 萬元，債務人為「源隆茶葉股
    份有限公司」，73年8 月21日借款1,000 萬元，義務人為「
    李新楏、李新萬、李新林、乙○○及甲○○（被告為登記名
    義人當然為義務人）」，可證明該筆土地確為原告與兄弟共
    有，而在69年登記在被告名下，僅是原告指定之結果，被告
    並未實際擁有土地權利，否則，被告豈容土地任由原告及兄
    弟等人向銀行借款。至10-206地號土地曾於69年6 月26日暫
    時登記第三人李蘭星所有，係因代書為免三親等親屬間之買
    賣及移轉，被認定為贈與（84年遺產及贈與稅法第5 條修正
    前規定），或李新楏曾向李蘭星借款而拿土地典質後再換土
    地回來（有部分土地係如此，但時間過久已不復記憶），遂
    以買賣為原因，先移轉登記與李蘭星後，隨即於69年8 月4
    日再登記被告名下。當時合建中興路大樓時，原告提供參與
    合建之土地，主要即為10-206地號土地，非被告所稱是以
    10-205及10-254地號土地合建。關於10-518地號土地，僅有
    4 平方公尺（1.2 坪），係79年間原告與弟妹合建中興路大
    樓時，因道路用地不足，遂向台灣農林公司購買部分道路用
    地，由10-251分割出10-517、10 -518 、10-519三筆土地作
    為道路用地。當時由原告購買10-518地號4 平方公尺，莊李
    桂妹則購買10-517地號2 平方公尺，李新萬購買10-519地號
    5 平方公尺，渠等均將土地登記在子女名下，故被告僅是10
    -206及10-518地號土地之登記名義人，並未出資購買土地。
  (三)中興路大樓房屋，自82年興建完成起，即出租彰化商業銀行
    楊梅分行埔心辦事處（下稱彰銀埔心辦事處）至今，每5 年
    簽訂租賃契約書一次，由原告代表簽署。系爭房屋之所有權
    狀均是原告交由彰銀埔心辦事處保管至今，且租金亦是由原
    告收取，雖有部分租金收益，因銀行之作業而匯到被告之存
    款簿中，惟亦是由原告立即提領使用，歷年之房屋稅、地價
    稅，也是由原告繳納，足證系爭房屋及10-205地號土地之應
    有部分，原告仍有管理及使用收益權，並無移轉所有權之意
    思。
  (四)原告會將系爭房屋登記被告名下，係因考量稅賦問題而借名
    登記，因可免除登記手續之繁瑣及節省移轉登記之稅費負擔
    ，詎95年間原告中風住院後不久，被告竟圖謀原告其餘財產
    ，原告在心灰意冷之下，遂決定先向被告請求返還借名登記
    其名下之系爭房屋，以期繼續收益房屋租金，以維持兩老之
    基本生活，並使被告能知所悔改，盡人子孝道。系爭房屋既
    係基於借名登記之契約關係，登記於被告名下，原告已於95
    年9 月14日以存證信函終止借名登記契約關係，則被告取得
    系爭房屋所有權之債權行為已不存在，爰本於民法第179 條
    不當得利及依同法第263 條、第259 條、第541 條終止借名
    登記契約之法律關係，訴請被告將系爭房屋所有權移轉登記
    與原告。
三、證據：提出原告95年11月9 日長庚紀念醫院診斷證明書、楊
    梅鎮○○路84號、中興路80巷6 號2 樓之1 號建物登記謄本
    、楊梅鎮○○○段埔心小段10-205、10-206、10-209、10-5
    17、10-518、10-519、10-254、22-197地號土地謄本、源隆
    茶葉股份有限公司登記資料乙份、李新楏等人77年3 月27日
    之具結書及同意書、79年12月7 日分配協議書、80年5 月4
    日工程合約書、協議書、起造人清冊、原告與彰化銀行所簽
    訂之租賃契約書、原告銀行存款簿、82年起歷年房屋稅及地
    價稅單、原告95年9 月14日存證信函及認證文件、65年3 月
    14日合約書、10-205及10-206、10-207、10-208、10-209、
    10-518地號土地買賣契約書暨免繳土地增值稅證明書等影本
    為證，並請求訊問證人李陳春妹。
乙、被告方面：
一、聲明：除如受不利判決願供擔保免為假執行外，如主文所示
    。
二、陳述：
  (一)依土地法第43條規定，登記有絕對之效力，系爭房地既登記
    在被告名下，自為被告所有。原告主張就系爭房地之所有權
    移轉，雙方訂有「借名信託」契約，原告自應就借名登記契
    約或信託關係之法律要件負舉證之責任。
  (二)原告稱系爭房屋為伊所有而借用被告之名義登記云云，並以
    「系爭建物之登記原因雖為第一次登記，係原告以其擔任起
    造人借名登記之結果」、「被告在69年僅23歲，無任何收入
    、被告並未實際支出買賣價金」、「合建房屋之分配協議書
    、工程合約書、契約書等均由原告出面訂立」、「系爭房屋
    之租金由原告提領使用」、「原告保有系爭房屋之使用收益
    權」、「歷年房屋稅、地價稅均由原告繳納」等等似是而非
    之理由，據為推論兩造間就系爭房屋有借名登記之法律關係
    存在云云。惟兩造家中大小事務，在原告罹患腦中風之前，
    均由原告統籌處理，被告為其唯一兒子，自出生至成年以來
    ，均與原告及母親同住，從小至今在家協助從事農作物、茶
    葉製作、多棟房屋之平常整修維護，並未取得任何酬勞，且
    共同努力耕作農務，開墾土地、節流開支，由父親統籌家中
    之錢財，相關之支出，即便由原告出面簽約，此亦無法推論
    出兩造間有何借名登記契約之法律關係。且依證人丙○○之
    證言，可知原告係基於分配給與之意思，將系爭房屋登記在
    被告名下，歸被告所有，原告從未表示是借用被告名義暫時
    登記，更未表示登記在被告名下之土地及建物，將來要歸還
    原告，可見系爭房屋確為被告所有，並非原告所有。
  (三)原告一再表示因考量稅賦問題，可省去登記手續之繁瑣及節
    省移轉登記之稅費負擔，故將系爭房屋以被告名義辦理登記
    ，據此可知原告並非以借名登記之意思，而是將被告應得之
    房屋以被告所有之意思而為登記。雖原告以李新楏所出具之
    具結書為憑。惟就系爭房屋之產權，並無法律規定不能以原
    告之名義登記，原告根本無需借用被告名義登記，且原告提
    出李新楏之具結書，僅能證明李新楏將其不動產出賣給原告
    及李新萬、李新林，但無法證明兩造間有任何「借名登記」
    或「信託」之法律關係，是原告謂因稅賦問題而借名登記在
    被告名下云云，顯係臨訟杜撰之詞。
  (四)另10-205地號土地，係八筆土地（包括︰同段10-206、10-2
    07、10-208、10-209、10-254、10-517、10-518、10-519地
    號土地）合併而來，其中前開10-206地號及10-518地號之土
    地係被告所有，故合併後被告即取得10-205地號土地之持分
    10000 分之2504，是前開10-205地號土地並非借名登記在被
    告名下，實因被告所有之10-206及10-518地號土地合併後，
    被告理應分得10-205地號土地10000 分之2504持分而來。再
    原告並未參與79年12月7 日所簽訂之協議書，協議書係由被
    告及訴外人李廷凌、莊李桂妹、李新林等四人協議後簽訂，
    故原告何能以此協議書即推論係借用被告名義辦理登記？又
    中興路大樓之工程合約書雖由原告及及李新萬、李新林、莊
    李桂妹等人出面訂約，惟此亦不能證明兩造間就系爭房屋有
    借名登記契約之法律關係存在，是原告所言，均不實在。
  (五)原告稱中興路大樓之B 棟1 樓、2 樓、4 樓、6 樓、7 樓及
    A 棟6 樓等6 戶建物，為原告指示以原告、李陳春妹及被告
    名義登記，係原告以被告擔任起造人借名登記之結果云云。
    惟系爭房屋係基於分配給與之意思，直接登記為被告所有，
    非如原告所稱係借名登記，原告欲以該協議書證明並無將房
    屋所有權移轉登記之意思云云，應有誤會。
  (六)原告稱系爭房屋所有權狀由原告交由彰化銀行保管至今，據
    此推論原告保有系爭房屋之管理權云云。惟系爭房屋之所有
    權狀一直由被告持有，並非在原告之處，更不可能交由彰化
    銀行保管，原告所述，全屬謊言。原告又稱︰系爭房屋之租
    金由伊收取，直接匯入原告帳戶，故原告擁有系爭房屋之使
    用收益權云云。然自系爭房屋出租予彰化銀行之時起，該租
    金均由彰化銀行直接匯入被告之彰化銀行帳戶內，原告所稱
    彰化銀行之租金匯入其帳戶內，顯屬虛構。實則，被告之彰
    化銀行存摺簿及印章一向均交由原告保管，故彰化銀行將租
    金匯入被告帳戶內，原告得隨意支配使用被告設在彰化銀行
    帳戶內之存款，彰化銀行將租金匯入被告帳戶後，原告均將
    被告帳戶內之租金收益領出，並轉存入原告帳戶內，故原告
    提出原證6 之銀行存款簿上所載租金，係原告自被告之帳戶
    內領取再轉存其帳戶，非彰化銀行直接將租金匯入原告之帳
    戶內。
  (七)原告謂其擁有系爭房屋之管理權、使用收益權，並謂房屋稅
    、地價稅均由原告繳納，據此推論其無移轉所有權予被告之
    意思云云。惟原告提出原證5 之租賃契約書，該契約書之出
    租人係被告甲○○，原告僅為連帶保證人而已，即使租賃契
    約係由原告出面簽署，此亦不足以推論原告並無移轉所有權
    與被告之意思。又系爭房屋之租金收益既由原告收取，交由
    原告統籌規劃，則房屋稅及地價稅由原告出面繳納，自為常
    態，故原告以租金匯入其戶頭內，即認其擁有系爭房屋之所
    有權云云，顯有違誤。
三、證據：提出被告於95年6 月5 日委請律師代發之第1276號存
    證信函、被告於95年6 月23日委託律師之第67號回覆函、系
    爭房屋所有權狀、被告於彰化銀行帳戶之存摺存款帳戶資料
    及交易明細查詢、被告財產查詢清單等影本各一份為證，並
    請求訊問證人丙○○。
    理  由
一、原告主張被告為伊之子，現為系爭房屋之登記所有權人，有
    土地及建物登記謄本可稽，復為被告所不爭執，勘信為真。
二、原告又主張是伊出資興建中興路大樓，而中興路大樓坐落之
    10-205地號之基地，係原告於80年間提供10-206及10-518地
    號二筆土地，與李新萬、李新林及莊李桂妹等人之10-207、
    10-208、10-209、10-254、10-517、10-519地號等6 筆土地
    合併而來。上開10-206及10-518二筆土地，係原告所有而借
    用被告名義登記，於中興路大樓興建完成後，原告亦將分配
    取得之系爭房屋借用被告名義登記，故系爭房屋均係原告所
    有，而原告已於95年9 月14日寄發存證信函終止借名登記契
    約關係，為此，本於不當得利及終止借名登記契約之法律關
    係，請求被告將系爭房屋所有權移轉登記與原告等語；惟被
    告堅決否認上開事實，並以前揭情詞為抗辯。
三、本件經協商後，兩造之爭執點為系爭房屋出資建築人為何？
    兩造間就系爭房屋有無借名登記契約之法律關係存在？
四、原告主張系爭房屋為伊出資與人共同興建，而被告則以前詞
    否認。經查：
  (一)中興路大樓坐落之基地為10-205地號土地，而10-205地號土
    地則是由10-206、10-207、10-208、10-209、10-254、10-5
    17、10-518、10-519等8 筆土地合併而來，此有土地、建物
    登記謄本可參，兩造對此亦不爭執；而上開土地中之10-206
    地號土地，係原告、李新楏、李新萬及李新林等兄弟4 人於
    60年間經營源隆公司時，共同向農林公司購買38筆土地，事
    後由李新楏取得10-205、10-206、10-207、10-208、10-209
    等多筆土地，惟李新楏為清償其子所欠債務，乃將分配取得
    之上開土地售予原告等其他兄弟，原告因此取得10-206土地
    ，此有原告兄弟四人於65年3 月14日所簽署之合約書（本卷
    第158 頁至161 頁）、具結書（本卷第21至22頁）、土地買
    賣所有權移轉登記契約書暨免繳土地增值稅證明書（第176
    至179 頁）為證，雖10-206地號土地於69年6 月26日以買賣
    為原因移轉登記在訴外人李蘭星名下，然其後即於69年8 月
    4 日以買賣為原因移轉登記在被告名下，此對照10-207、10
    -208、10-209等三筆土地，同於69年6 月26日以買賣為原因
    移轉登記在李蘭星名下，嗣後於69年8 月4 日即再以買賣為
    原因移轉登記在李新萬及李新林名下，此有被告提出之10-2
    05地號土地合併一覽表（第115 頁），及原告所提出土地買
    賣所有權移轉契約書及土地登記簿附卷可參（本卷第176 至
    186 頁），可見上開四筆土地曾於69年6 月26日短暫登記為
    李蘭星所有，其後再於69年8 月4 日以買賣為原因辦理移轉
    登記，原告即指定被告為登記名義人；另參酌10-206地號土
    地登記簿關於他項權利部分記載，67年8 月14日向第一商業
    銀行借款500 萬元時，「債務人為源隆公司」，而73年8 月
    21 日 借款1,000 萬元時，義務人則為「李新楏、李新萬、
    李新林、乙○○及甲○○」，原告當時既同為源隆公司之經
    營人，以分配取得之土地共同設定負擔向銀行申貸，自屬合
    理，原告如非土地所有權人，即無須亦為設定義務人，可見
    10-206地號土地確為原告所有至明。至於10-518地號土地，
    僅有4 平方公尺（1.2 坪），係79年間原告與弟妹合建中興
    路大樓時，因道路用地不足，向台灣農林公司購買部分道路
    用地，而由10-251地號土地分割出10-517、10-518、10-519
    三筆土地，當時原告購買10-518地號4 平方公尺、莊李桂妹
    購買10-517地號2 平方公尺、李新萬購買10-519地號5 平方
    公尺，三人均將購得之土地登記在子女名下（10-517登記在
    莊美珍、莊傳良、莊傳鋅名下）（10-519登記在李廷鑫、李
    廷淩、李廷名下），有土地登記謄本可參（見本院卷189
    頁至193 頁），可見10-518地號土地亦為原告所有而以被告
    為登記名義人甚明。
  (二)被告雖稱是10-206及10-518地號土地為伊所有，其後合併於
    10-205地號土地內，其中10-206地號土地係伊向李蘭星購買
    取得，而10-518土地亦由伊出資購買云云。惟原告取得10-2
    06地號土地之過程已如上述，而被告既未提出伊向李蘭星購
    買土地之契約或交易紀錄等證明，是被告稱10-206土地係伊
    向李蘭星購買云云，即非可採。又10-518地號土地面積僅有
    4 平方公尺，對照中興路大樓之系爭房屋，登記在被告名下
    之土地應有部分達10000 分之1252，則被告何能僅提供4平
    方公尺之土地做為建築基地，而能於取得中興路大樓之基地
    所有權應有部分10000 分之1252，此顯為權利不相符，且被
    告亦未提出有何出資購地之證明，故被告所辯，顯非可採。
  (三)再興建中興路大樓時，係由原告、李新萬、莊李桂妹及李新
    林共同出資興建，此有原告提出之興建中興樓協議書、工程
    合約書、源隆綜合大廈保存登記面積及公共設施持分表、存
    摺及現金簿帳本等為證（本卷第26至31頁、第277 至292 頁
    ），且證人即原告之妻李陳春妹到庭陳稱：「（問：楊梅鎮
    ○○路系爭房屋一樓、二樓之建物所在土地係何人所有？）
    答：這是我三叔李新萬、小叔、小姑、我先生四人共有的土
    地合建。這土地是我先生四個兄弟共同出資購買的土地，一
    起合建蓋房子。（問：興建房屋是何人出資？被告是否有出
    資？）答：被告沒有出資，是由我們夫妻打拼賺來的錢出資
    ，被告賺的錢連付子女學費都不夠了。」（見本院96年6 月
    7 日言詞辯論期日筆錄），可見中興路大樓確是原告出資與
    人共同興建之房屋甚明。而被告就原告提出上開證物之形式
    並不爭執，而稱伊均將工作所得交由原告，可證伊確有出資
    云云；惟被告平時將工作收入交由原告處置，並未指定係為
    出資興建大樓之用，且被告當時在新光合纖公司擔任技術員
    工作，收入有限，尚有三名子女要扶養，何來財力出資興建
    大樓？此外，被告均未提出有何出資之證明，故其所辯，要
    非可採。
  (四)準此，中興路大樓坐落所在之基地即10-205地號土地，係由
    10-206及10-518地號等8 筆土地合併而來，而10-206及10-5
    18地號土地則為原告所有，以被告名義登記，堪信為真，再
    中興路大樓為原告與李新萬、莊李桂妹及李新林等人共同出
    資興建，亦可採信。被告既無法證明伊有出資興建中興路大
    樓，故其所辯，要無可採。
五、原告另主張系爭房屋為伊借用被告名義登記，兩造間就系爭
    房屋有借名登記契約存在，因伊已終止借名登記契約，故請
    求被告將系爭房屋所有權移轉登記與伊，被告則否認兩造間
    有何借名登記契約之存在，並以前詞置辯。查：
  (一)按「當事人主張有利於己之事實者，就其事實有舉證之責任
    。」民事訴訟法第277 條前段定有明文。又「民事訴訟如係
    由原告主張權利者，應先由原告負舉證之責，若原告先不能
    舉證以證實自己主張之事實為真實，則被告就其抗辯事實即
    令不能舉證或其所舉證據尚有疵累，亦應駁回原告之請求，
    此為舉證責任分配之當然結果。」最高法院58年度台上字第
    1414號著有裁判要旨可參。是當事人所提出供法院認定事實
    之證據，雖不以直接證據為限，間接證據亦包括在內，然無
    論直接或間接證據，其為訴訟上之證明，必須於通常一般之
    人均不致有所懷疑，得確信其為真實之程度者，始得據為提
    出該證據之一造之有利認定。倘其證明尚未達到此一程度，
    而有其他合理之懷疑存在時，提出該證據之一造若就此合理
    懷疑事項，未能為必要之說明者，仍不能遽為提出該證據之
    一造之有利認定。另借名登記乃係當事人之一方將其出資買
    受之物登記於他方名下，而管理、使用、處分權仍屬於該一
    方之無名契約，惟此無名契約仍需有雙方意思表示之合致，
    始足成立。查原告既主張系爭房地僅係借被告之名義登記，
    惟被告則否認兩造間有何借名關係存在，故原告就此有利於
    己之事實，即應負舉證之責，若其先不能舉證，縱被告就其
    抗辯事實不能舉證，或其所舉證據尚有疵累，亦應由原告承
    擔敗訴之結果。
  (二)原告稱系爭房屋是伊借名登記在被告名下，並以證人其妻李
    陳春妹為證，惟證人李陳春妹到庭證稱：「（問：當時何以
    將一樓、二樓、七樓房屋登記在被告名下？）答：當時原告
    說先用被告名義登記，如果以後被告不孝順，就要把房子還
    給原告，如果有孝順，以後房子就給被告。但是原告生病後
    ，被告就把所有東西拿走了。」等語（見本院96年6 月7 日
    言詞辯論期日筆錄），而證人即辦理系爭房屋登記之代書丙
    ○○到庭證稱：「（問：當時土地房屋何以登記在被告名下
    ？）答：當時土地是於69年8 月4 日以李蘭星名義出售給被
    告，買賣價金因年代已久我沒有留底。（問：原來土地是何
    人所有？）答：原告哥哥李新楏所有，後來轉給李蘭星，李
    蘭星再轉給被告。他們（指兩造）當時是同居共財，所以親
    屬之間土地常常有相互移轉的情形，我只辦理土地登記，所
    以土地是何人出資購買的我不清楚。（問：辦理本件土地房
    屋移轉登記是何人出面與你洽談？）答：原告、被告二人都
    有委託我。他們家族的不動產都是由我來辦理登記，他們家
    族協議時我都在場，當時原告、被告二人同時都有委託我。
    （問：當時有無提到房屋、土地是何人所有？）答：當時土
    地他們委託時即指定登記為被告，事後建房子，他們有協議
    ，協議書是建築師寫的，事後他們有傳真給我。（問：協議
    書當時何以沒有以原告之名義登記？）答：家族同居共財，
    所以這是分產行為。（問：當時原告、被告有無約定房屋只
    是借用被告的名義登記？）答：沒有。（問：當時有無約定
    系爭土地、房屋是信託登記被告名下？）答：沒有。」等語
    （見本院96年5 月8 日言詞辯論期日筆錄），是李陳春妹證
    稱倘若被告不孝順就要把房屋還給原告，若有孝順，房子就
    給被告，此與原告所稱系爭房屋以被告名義登記為所有權人
    ，是免除將來不用再辦理繼承登記，可以節省稅捐等情相符
    ，而證人丙○○亦稱系爭房屋登記在被告名下，是家族之分
    產行為等語，是依原告所陳及二位證人之證言，顯見原告係
    以附有被告須負擔履行扶養義務之意思，將系爭房屋贈與被
    告，並因此而登記在被告名下，將系爭房屋之所有權歸被告
    所有甚明，反之，並無法依證人之證詞，可明確得知兩造間
    存有借名登記之事；是縱使中興路大樓於興建前之10-206及
    10-518地號土地為原告所有而借名登記在被告之名義下，然
    中興路大樓興建後，原告既以贈與之意思將系爭房屋、土地
    贈與被告，則就10-206、10-518地號土地，先前所為之借名
    登記契約關係，應於贈與系爭房屋時即已終止，被告於是時
    已實際取得系爭房屋之所有權。
  (三)原告雖稱系爭房屋之使用收益仍由伊為之，故伊保有所有權
    云云。惟房屋之所有權與使用收益本得分開，所有權人與用
    益權人不必同一，此為法律所明定，故不能僅以原告就系爭
    房屋有使用收益之權，即據此推論原告亦為系爭房屋之所有
    權人，是原告依此所為之主張，並非可採。
  (四)是被告稱因原告以分配財產之意思，將系爭房屋登記伊名下
    ，所有權為被告所有，應為可採；而原告既未提出其他積極
    事證以證明兩造間有借名登記契約關係存在，系爭房屋為伊
    所有而借名登記在被告名下一事為真，則原告主張被告應將
    伊所有之系爭房屋所有權移轉登記為原告所有，即不可採。
六、綜上所述，系爭房屋為原告贈與被告，已歸被告所有，被告
    取得系爭房屋並非無法律上之原因，且原告未能證明兩造間
    就系爭房屋存有借名登記之契約關係存在，則原告主張依不
    當得利或終止借名登記契約之法律關係，請求被告將系爭房
    屋移轉登記與原告，為無理由，應予駁回，原告之訴既經駁
    回，其假執行之聲請，亦失所依據，應併予駁回。
七、本件事證已臻明確，兩造其餘攻擊防禦方法及未經援用之證
    據，經本院斟酌後，認為均不足以影響本判決之結果，爰不
    一一論述，併此敘明。
八、據上論結，本件原告之訴為無理由，依民事訴訟法第78條，
    判決如主文。
中　　華　　民　　國　　96　　年　　6 　　月　　21　　日
                  民事第三庭    法　官　潘進柳
以上正本係照原本作成
如對本判決上訴，須於判決送達後20日內向本院提出上訴狀
中　　華　　民　　國　　96　　年　　6 　　月　　21　　日
                                書記官　李麗娟
